【裁判字號】    98,消債抗,155
【裁判日期】    981013
【裁判案由】    聲請更生程序
【裁判全文】
臺灣高雄地方法院民事裁定           98年度消債抗字第155號
抗  告  人  甲○○
代  理  人  陳魁元律師
上列抗告人因消費者債務清理事件聲請更生，對於民國98年2 月
2 日本院97年度審消債更字第2797號民事裁定提起抗告，本院裁
定如下：
    主  文
抗告駁回。
抗告費用新台幣壹仟元由抗告人負擔。
    理  由
一、抗告意旨略以：原審駁回抗告人更生之聲請，係以抗告人曾
    向最大債權銀行即第一商業銀行申請前置協商，因未檢附所
    有協商文件，遭第一商業銀行以申請文件不符為由退件，抗
    告人顯未遵循消費者債務清理條例（下稱消債條例）第151
    條第1 項之規定，因而駁回抗告人更生之聲請等語，實則抗
    告人已於民國97年12月1 日重行向第一商業銀行申請前置協
    商，第一商業銀行人員表示業於97年5 月20日核發協商不成
    立證明書，拒絕再次協商，並稱須由法院發函方能再行補發
    協商不成立之證明文件，抗告人並於97年12月22日將上情陳
    報本院，第一商業銀行函文所載核與事實不符，爰依法提起
    本件抗告，請求廢棄原裁定，並准予裁定開始更生程序等語
    。
二、按聲請更生或清算不合程式或不備其他要件者，法院應以裁
    定駁回之，但其情形可以補正者，法院應定期間先命補正，
    消債條例第8 條定有明文。又消債條例第151 條第1 項明定
    債務人對於金融機構因消費借貸、自用住宅借款、信用卡或
    現金卡契約而負債務，在聲請更生或清算前，應提出債權人
    清冊，以書面向最大債權金融機構請求協商債務清償方案並
    表明共同協商之意旨，其立法目的在於債務人受法院裁定開
    始更生或清算程序者，其生活、資格、權利等均將受限制，
    該等程序係債務清理之最後手段，於債務人無法與債權人協
    商時，始適用更生程序或清算程序清理其債務，觀諸其立法
    理由亦明。
三、經查：抗告人雖於97年5 月8 日向最大債權金融機構即第一
    商業銀行申請前置協商，惟經第一商業銀行以申請文件不符
    規定為由，退回抗告人之聲請乙情，有第一商業銀行旗山分
    行97年11月20日一旗山字第168 號函及附件前置協商退件通
    知函影本1 份附於原審卷可查（原審卷第19、20頁），堪可
    信為真實；其次，抗告人雖稱已於97年12月1 日重行向第一
    商業銀行申請前置協商，並已補足相關資料，惟第一商業銀
    行拒絕協商且陳稱須由法院發函，方能補發協商不成立證明
    文件與抗告人云云，惟查，本院依職權於97年12月31日函詢
    第一商業銀行有關抗告人97年12月1 日之協商情形，該銀行
    於98年1 月13日以民事陳報狀復以「…因債務人甲○○於97
    .5.8來行第一次申請前置協商因欠缺如補件通知函之資料並
    於法定期間合法通知後，債務人未補齊，故陳報人於97.5.2
    0 通知退件，97.12.1 債務人來行再次申請，又未補足資料
    而無法完成前置協商，故陳報人無法出具予債務人協商成立
    或不成立之證明文件，特此陳報」，並檢附98年5 月8 日前
    置協商補件通知函1 份為佐（原審卷第81、82頁），依上開
    通知函所載，抗告人須補足之文件為：(一)前置協商申請書。
    (二)身分證正反面影本。(三)近1 個月金融機構債權人清冊。
    (四)近3 個月薪資證明文件，無該資料者出具收入切結書。(五)
    前置協商申請人財產及收支狀況說明書。(六)近2 年綜合所得
    資料清單及最近1 個月核發之財產資清單。(七)勞工保險被保
    險人投保資料表及明細正本，參以抗告人代理人亦陳明97年
    12 月1日申請協商時，補足資料為勞保投保資料、身分證影
    本、總歸戶財產清單、債權人清冊，有本院98年7 月9 日公
    務電話紀錄可參，兩者互核確有不足，自難以認定抗告人業
    已踐行消債條例第151 條第1 項之前置協商程序，而符合聲
    請更生程序之要件。
四、綜上，本件抗告人於聲請更生前，雖曾於97年5 月8 日向最
    大債權金融機構即第一商業銀行請求協商債務，惟其未檢附
    相關文件致遭退件等情，俱如前述，是以，其更生之聲請即
    因自始未申請協商而不合程式，原審已分別於97年11月6 日
    、97年12月9 日以民事裁定及函文定期命抗告人補正申請協
    商證明文件，上開裁定及函文並於97年11月11日、同年97年
    11月15日送達於抗告人，有送達證書1 紙在卷可稽，而抗告
    人雖於97年12月22日具狀陳報已於97年12月1 日申請前置協
    商，然仍未補足協商證明文件，且經本院函詢第一商業銀行
    回復如上述，尚難以認定抗告人更生之聲請業已符合消債條
    例第151 條第1 項規定。從而，原審以抗告人未依消債條例
    第151 條第1 項規定，與全體金融機構債權人先行債務協商
    ，而駁回其更生之聲請，核無不合，抗告人求予廢棄，為無
    理由，應予駁回。
五、據上論結，本件抗告為無理由，依消費者債務清理條例第11
    條第2 項、第15條，民事訴訟法第495 條之1 第1 項、第44
    9 條第1 項、第95條、第78條，裁定如主文。
中    華    民    國    98    年    10    月    13    日
                  民事庭      法      官  林玉心
                              法      官  鄭子文
                              法      官  高瑞聰
以上正本係照原本作成。
本件不得再抗告。
中    華    民    國    98    年    10    月    14    日
                              書  記  官  吳雅琪


司法院資訊處製作；財團法人民間司法改革基金會備份。
